【裁判字號】    91,訴,1109
【裁判日期】    920930
【裁判案由】    強盜等
【裁判全文】
臺灣桃園地方法院刑事判決                        九十一年度訴字第一一九號
    公  訴  人  臺灣桃園地方法院檢察署檢察官
    被      告  甲○○
    選任辯護人  袁岳衡律師
右列被告因強盜等案件，經檢察官提起公訴（九十一年度偵字第三二四二號、第一二
九四七號），本院判決如左：
    主  文
甲○○竊盜，累犯，處有期徒刑捌月；又攜帶兇器竊盜，累犯，處有期徒刑拾月。應
執行有期徒刑壹年肆月。
    事  實
一、甲○○前於民國八十五年間因詐欺及偽造文書等案件，分別經臺灣高雄地方法院
    及臺灣士林地方法院判處有期徒刑十月、十月，定應執行有期徒刑一年六月，指
    揮書執行完畢日期民國八十八年七月十二日，又於八十八年間因竊盜案件，經本
    院分別判處有期徒刑十月、一年確定，接續執行，於九十一年一月二十九日執行
    完畢，詎仍不知悔改，基於意圖為自己不法所有之概括犯意，(一)於九十一年一月
    三十一日中午十二時許，至丙○○位於桃園縣龜山鄉○○村○○路一一０號六樓
    之三住處（樓中樓），趁丙○○不注意之際，竊取丙○○置放於樓中樓下層桌上
    皮夾內之新台幣（下同）一萬元，得手後供己購買行動電話及把玩電動玩具花費
    使用。(二)九十一年六月十日零時許，因無車使用，在桃園縣龜山鄉○○○街七號
    二樓住處，竊取其兄乙○○所有之ＤＵ－九０三一號自小客車鑰匙一把，接續用
    以竊取停放於住處前之上開自小客車，得手後留供己用（親屬間竊盜，業經乙○○撤回告訴）。嗣甲○○駕駛該竊得之自小客車因交通違規為警舉發並吊扣牌照
    ，為免遭警攔檢無照行駛，竟另起意圖為自己不所有之犯意，於九十一年七月八
    日零時許，在桃園縣龜山鄉○○○街三號地下停車場，以乙○○車上所置放之客
    觀上具危險性，可為兇器使用之扳手一支（長八至十公分），竊取丁○○所有之
    ＨＡ－一二二二號自小客車車牌一面，得手後懸掛於所竊得之上開汽車後方使用
    。嗣於九十一年二月一日十八時三十分（起訴書誤載九十一年一月三十一日）、
    九十一年七月十日十七時三十分，分別在桃園縣大園鄉橫峰村尖山一四０號及桃
    園縣桃園市○○街署立桃園醫院旁為警查獲。
二、案經被害人丙○○訴由桃園縣警察局龜山分局及桃園分局報請臺灣桃園地方法院
    檢察署檢察官偵查起訴。
    理  由
一、訊據被告甲○○對於右揭時、地分別竊取告訴人丙○○之現金一萬元及被害人丁○○所有之自小客車車牌一面之事實，均坦承不諱，核與告訴人丙○○及被害人
    丁○○之指證情節相符，並有贓物領據及扣案行動電話可佐，而被告係因汽車牌
    照違規為警吊扣，為免無照行駛，始臨時起意在其住處之地下停車場，以其兄乙○○車上之扳手一支（長八至十公分）竊取被害人丁○○所有之車牌一面改懸掛
    於其兄乙○○所有之自小客車上使用等情，亦據被告自承在卷（見九十一年度偵
    字第一二九四七號卷第二十二頁反面），並有照片一幀存卷可佐，則以扳手為金
    屬材質，可供鬆緊車牌螺絲使用，且長為八至十公分，在客觀上自具危險性而可
    為兇器使用，被告之自白與事實相符，犯行堪予認定，應予依法論科。
二、核被告竊取告訴人丙○○現金一萬元，所為係犯刑法第三百二十條第一項之竊盜
    罪，又被告持客觀上具危險性，可為兇器使用之扳手一支竊取被害人丁○○所有
    之車牌一面，所為係犯刑法第三百二十一條第一項第三款之攜帶兇器竊盜罪。所
    犯上開二罪，犯意各別，行為互殊，應予分論併罰，又被告有如事實欄所載前案
    科刑執行情形，有臺灣高等法院被告前案紀錄表一份在卷可稽，其有期徒刑執行
    完畢後，五年內再犯本件有期徒刑以上刑之罪，為累犯，應依刑法第四十七條規
    定，加重其刑。公訴人認被告竊取車牌之行為係犯刑法第三百二十條第一項之罪
    ，起訴法條尚有未洽，應予變更；又公訴人認被告於九十一年一月三十一日十二
    時三十分許，在告訴人丙○○位於桃園縣龜山鄉○○村○○路一一０號六樓之三
    住處，係以將安眠藥加入便當及葡萄多果汁中，使告訴人丙○○食用後昏睡不能
    抗拒，除強盜告訴人丙○○置於衣服口袋皮包內之一萬元外，另強盜告訴人丙○○放於抽屜中之十萬元，因認被告涉犯刑法第三百二十八條第一項之強盜罪嫌。
    公訴人認被告甲○○涉犯強盜罪嫌，係以右揭犯罪事實業經被告於偵查中坦承，
    核與告訴人丙○○之指訴情節相符，並有錄影帶一捲、存摺明細、長庚紀念醫院
    林口分院診斷證明書、行動電話一支及葡萄多果汁空瓶一個扣案可佐，而扣案之
    葡萄多果汁經送檢驗結果，檢出第四級管制藥品「氟安定」成分，該成分具有鎮
    靜、安眠作用，有內政部警政署刑事警察局鑑驗通知書一份可稽等，為其主要論
    據。惟查：(一)十萬元部分並未被搶，告訴人丙○○於警詢時指訴遭被告強盜之十
    萬元，嗣後發覺係其前妻於案發前自其住處取走等情，已據告訴人丙○○於本院
    審理時證陳在卷（見本院九十二年二月十三日調查筆錄），則案發當日告訴人丙○○住處事實上並無該十萬元存在，殆屬確定。(二)被告於警詢及檢察官初訊時均
    僅坦承有於告訴人丙○○住處之樓中樓之下層桌上竊取告訴人丙○○置於皮夾內
    之一萬元，惟堅決否認有以安眠藥使告訴人丙○○服用致其不可抗力而強盜其財
    物，迨九十一年七月二十五日因多次傳喚未到，經檢察官拘提到案後始翻異前詞
    ，改稱有在桃園市區某藥房買安眠藥，並將藥物加入便當及葡萄多果汁內供告訴
    人丙○○食用，迨其昏迷後強盜其桌上皮夾內之一萬元及抽屜內之十萬元等語，
    甚且於檢察官提起公訴移送本院審理，於本院訊問調查有無羈押理由時，除仍供
    承上情外，並供承其所強盜之十萬元尚有餘款七萬元藏放在其家中之抽屜內（嗣
    經本院命桃園縣警察局龜山分局警員提解被告前往取贓，並無該七萬元存在），
    然如前所述，告訴人丙○○之十萬元事實上於案發當日並無存在其住處，則就此
    明確不存在之物，被告猶能坦承其有強盜該十萬元，並供稱尚有餘款七萬元，則
    被告於偵查時自白之真實性如何，實不言可喻。(三)扣案葡萄多果汁檢體經送檢驗
    結果含有「氟安定」成分，而該成分對於人體有鎮靜及安眠之作用，固有內政部
    警政署刑事警察局鑑驗通知書一份在卷可稽，然該檢體係告訴人丙○○於九十一
    年二月一日向桃園縣警察局龜山分局報案時，經執勤員警告知應提出當日所食用
    之物送檢驗，始由告訴人丙○○自行提出於龜山分局等情，已據證人即警員王年
    松到庭結證在卷，則以該檢體係由告訴人丙○○所自行提出，是否確為告訴人丙○○案發當日所食用之殘餘，非無疑問，又葡萄多果汁為鋁泊包裝，案發當日告
    訴人丙○○飲用時，該鋁泊包吸管並未插上且外包裝並無任何異狀，已據告訴人
    丙○○於本院審理時證陳在卷（見本院九十一年八月二十九日調查筆錄），則以
    該鋁泊包既無異狀，被告又如何能將藥物置入鋁泊包內？(四)告訴人丙○○指訴其
    係於九十一年一月三十一日遭被告以藥物迷昏而強盜，然告訴人丙○○於警詢時
    稱其睡著後，曾醒過來，看見被告在看電視，就叫他先回去開車過來，且於被告
    離去時尚以遙控器幫其開門（見九十一年度偵字第三二四二號卷第十頁、第六十
    六頁），顯見告訴人丙○○當時並未完全昏迷，猶能自由行動，又告訴人丙○○
    雖陳稱其於九十一年二月三日至長庚紀念醫院林口分院急診時，醫師曾稱其服用
    之劑量足以致死，然告訴人丙○○既稱其於九十一年一月三十一日遭被告下藥行
    搶，如該藥量足以致死，則應於藥效發作後立即使告訴人丙○○陷於昏迷，始符
    事理，然告訴人丙○○卻仍能起身送客並以搖控器為被告開門，甚且能於翌日至
    警局報案？凡此症狀均與事實顯然不符，因之，告訴人丙○○於案發後三日至長
    庚紀念醫院林口分院就診，經醫師診斷有「苯重氮酸鹽中毒」，其中毒之原因是
    否確於案發當日所造成，換言之，兩者間有無因果關係，非無疑義。(五)告訴人丙○○前因頸椎受傷害，於手術後持續有疼痛情形，並有僵直性脊椎狹窄病史，於
    長庚紀念醫院林口分院長期就診控制疼痛，並同時治療失眠、便秘及肌肉僵硬，
    因失眠現象嚴重，醫師開立氟安定（Flurazepam）藥物治療，而氟安定之代謝成
    分亦含有苯重氮酸鹽，因其他鎮定劑其代謝成分亦含有苯重氮酸鹽，因此無法確
    定告訴人九十一年二月三日之「苯重氮酸鹽中毒」是否由氟安定造成等情，有長
    庚紀念醫院林口分院函三份在卷可稽，告訴人丙○○有服用氟安定藥物之病史，
    而氟安定藥物之代謝物亦含苯重氮酸鹽成分，而被告供稱其當日進入告訴人丙○○住處時，有看見丙○○在服用藥物，因之告訴人丙○○之「苯重氮酸鹽中毒」
    是否係因其服用藥物所致，亦無法排除。綜上事證，公訴人認被告係以藥物致告
    訴人丙○○不能抗拒而強盜其一萬元及十萬元，尚屬不能證明，又公訴人認被告
    強盜告訴人丙○○一萬元部分，經本院調查審理結果，被告係乘告訴人丙○○不
    注意之際而於其樓中樓下層桌上之皮夾竊取之，核其行為應成立刑法普通竊盜罪
    ，又刑事訴訟法第三百條所謂變更起訴法條，係指在不擴張及減縮單一法益及同
    一被害客體之原訴之原則下，法院得就有罪判決，於不妨害基本社會事實之範圍
    內，得自由認定事實，變更檢察官所引應適用之法條而言。被告竊取告訴人丙○○一萬元之竊盜行為時間、地點及其意圖為自己不法所有之基本社會事實與檢察
    官起訴之基本犯罪事實同一，則本於事實同一，本院自得變更檢察官所引應適用
    法條，而就被告所犯之竊盜犯行予以論罪科刑，又公訴人認被告強盜告訴人丙○○十萬元部分，既屬不能證明，原應為無罪判決，惟公訴人認此部分與前開被告
    竊取一萬元部分係單純一罪關係，爰不另為無罪之諭知。爰審酌被告犯罪之動機
    、目的、手段、犯罪所生之危害，及犯罪後之態度等一切情狀，分別量處如主文
    所示之刑，並定其應執行刑。至被告用以竊取被害人丁○○車牌所用之扳手一支
    係自被害人乙○○車上取出，應非被告所有，自不得諭知沒收，併予敘明。
三、公訴意旨另以：被告甲○○意圖為自己不法之所有，先於九十一年六月十日零時
    許，在桃園縣龜山鄉○○○街七號二樓住處，竊取其兄乙○○所有之車號ＤＵ－
    －九０三一號自小客車鑰匙一把，接續用以竊取停放於住處前之上開自小客車，
    得手後作為平日代步工具之用，因認被告此部分亦涉犯刑法第三百二十條第一項
    之竊盜罪嫌。惟按告訴乃論之罪，告訴人於第一審辯論終結前，得撤回其告訴。
    刑事訴訟法第二百三十八條第一項定有明文。又直系血親、配偶或同財共居親屬
    或其他五親等內血親或三親等內姻親之間犯竊盜罪者，須告訴乃論，刑法第三百
    二十四條第二項亦定有明文。茲告訴人乙○○於本院審理時已撤回其告訴，依前
    開法律規定，原應為不受理判決，惟公訴人以此部分與被告竊取被害人丁○○汽
    車車牌部分之竊盜犯行有連續犯裁判上一罪關係，爰不另為不受理判決。
四、臺灣臺北地方法院檢察署九十二年度偵字第六０四四號移送併辦意旨略以：被告
    甲○○日意圖為自己不法之所有，於九十二年三月三日在桃園縣八德市○○路五
    號址，竊取被害人黃千玲所有而由其父即被害人黃明荃使用之車號五Ｈ－三八八
    三號自小客車之鑰匙後，接續竊取其停放於門口之上開自小客車，因認被告甲○○涉犯刑法第三百二十條第一項之竊盜罪嫌。惟查移送併辦被告甲○○之犯罪時
    間（九十二年三月三日）與本件被告甲○○之最後犯罪時間（九十一年七月八日
    ），已相隔近八月，其時間已難謂緊接，縱被告甲○○再犯竊盜罪，亦顯非基於
    概括犯意為之，與本件即無連續犯裁判上一罪關係，為起訴效力所不及，本院自
    無從併予審理，應退回檢察官另為處理。
據上論斷，應依刑事訴訟法第二百九十九條第一項前段、第三百條，刑法第三百二十
條第一項、第三百二十一條第一項第三款、第四十七條、第五十一條第五款，罰金罰
鍰提高標準條例第一條前段，判決如主文。
本案經檢察官胡樹德到庭執行職務。
中      華      民      國      九十二      年    九      月    三十    日
                                臺灣桃園地方法院刑事第九庭
                                    法  官    黃  斯  偉
右正本證明與原本無異。
如不服本判決，應於判決送達後十日內向本院提出上訴狀( 應附繕本 )，上訴於
臺灣高等法院。
                                    書記官    李  珈  慧
中       華     民      國      九十二      年    九      月    三十    日
論罪法條之依據：
中華民國刑法第三百二十一條
犯竊盜罪而有左列情形之一者，處六月以上、五年以下有期徒刑：
一  於夜間侵入住宅或有人居住之建築物、船艦或隱匿其內而犯之者。
二  毀越門扇、牆垣或其他安全設備而犯之者。
三  攜帶兇器而犯之者。
四  結夥三人以上而犯之者。
五  乘火災、水災或其他災害之際而犯之者。
六  在車站或埠頭而犯之者。
前項之未遂犯罰之。
中華民國刑法第三百二十條
 (普通竊盜罪、竊佔罪)
意圖為自己或第三人不法之所有，而竊取他人之動產者，為竊盜罪，處五
年以下有期徒刑、拘役或五百元以下罰金。
意圖為自己或第三人不法之利益，而竊佔他人之不動產者，依前項之規定
處斷。
前二項之未遂犯罰之。


司法院資訊處製作；財團法人民間司法改革基金會備份。
